【裁判字號】    98,訴,96
【裁判日期】    980316
【裁判案由】    強盜等
【裁判全文】
臺灣新竹地方法院刑事判決                98年度訴字第96號
公  訴  人  臺灣新竹地方法院檢察署檢察官
被      告  甲○○
被      告  乙○○
上  二  人
指定辯護人  本院公設辯護人丁○○
上列被告等因強盜等案件，經檢察官提起公訴（97年度偵字第81
00號），本院判決如下：
    主  文
甲○○共同犯強盜罪，而有刑法第三百二十一條第一項第一、二
、三、四款之情形，累犯，處有期徒刑柒年陸月。扣案電擊槍壹
支、FEIDAXIN無線電壹支、ADI AF-46 無線電壹支、折疊刀、瑞
士刀各壹支、網路上列印之警察人員服務證壹枚，均沒收之。
乙○○共同犯強盜罪，而有刑法第三百二十一條第一項第一、二
、三、四款之情形，累犯，處有期徒刑柒年陸月；扣案電擊槍壹
支、FEIDAXIN無線電壹支、ADI AF-46 無線電壹支、折疊刀、瑞
士刀各壹支、網路上列印之警察人員服務證壹枚，均沒收之。又
犯竊盜罪，累犯，處有期徒刑參月。應執行有期徒刑柒年捌月，
扣案電擊槍壹支、FEIDAXIN無線電壹支、ADI AF-46 無線電壹支
、折疊刀、瑞士刀各壹支、網路上列印之警察人員服務證壹枚，
均沒收之。
甲○○、乙○○其餘被訴部分均無罪。
    事  實
一、甲○○前於民國94年間，因犯傷害罪，經台灣板橋地方法院
    於94年8 月19日以94年度簡字第3273號判決，判處有期徒刑
    3 月，如易科罰金，以銀元300 元折算1 日確定，於94年10
    月18日易科罰金執行完畢。又於94年間，因犯賭博罪，經台
    灣板橋地方法院於95年5 月16日以94年度簡字第5968號判決
    ，判處罰金銀元5,000 元，如易服勞役，以銀元300 元折算
    1 日確定，於95年11月9 日繳交罰金執行完畢。又於94年間
    ，因犯偽造文書、違反槍砲彈藥刀械管制條例案件，台灣板
    橋地方法院就偽造文書罪部分於95年11月7 日以95年度訴字
    第1213號判決，判處有期徒刑5月，如易科罰金，以銀元300
    元折算1 日確定；台灣高等法院就違反槍砲藥械刀械管制條
    例案件於97年4月30日以96年度上更一字第752號判決，判處
    有期徒刑5年2月確定。再於95年間，因犯妨害自由案件，經
    台灣板橋地方法院於96年8 月13日以96年度訴字第1909號判
    決，判處有期徒刑10月，減為有期徒刑5 月，如易科罰金，
    以新台幣1000元折算1 日確定。又於95年間，因犯妨害公務
    案件，經台灣桃園地方法院於95年12月4 日以95年度桃簡字
    第2877號判決，判處有期徒刑4 月，如易科罰金，以新台幣
    1000元折算1 日，上訴後經台灣桃園地方法院於96年3 月8
    日以96年度簡上字第7 號判決上訴駁回確定。嗣台灣板橋地
    方法院於96年12月19日以96年度聲減字第7721號裁定就上開
    偽造文書罪、傷害罪、妨害自由罪，分別減為有期徒刑2 月
    15日、2 月、5 月，應執行有期徒刑9 月，如易科罰金，均
    以銀元300 元折算1 日確定，於97年5 月22日易科罰金執行
    完畢。
二、乙○○前因施用第一、二級毒品案件，於94年2 月14日經台
    灣板橋地方法院以93年度訴字第759 號判決判處有期徒刑4
    月、9 月，定應執行刑為有期徒刑11月確定；後又因施用第
    一、二級毒品案件，於95年10月2 日經台灣板橋地方法院以
    95年度訴字第2100號判決分別判處有期徒刑10月、10月，經
    減刑為5 月、5 月，定應執行刑9 月確定。上開二案件接續
    執行至96年12月26日縮刑期滿執行完畢。
三、乙○○於97年11月初某日，在臺北縣板橋市○○路179-8 號
    甲○○住處內，以電腦搜尋網路上具有警察徽章之警察服務
    證之檔案後予以下載列印，製作類似警察人員服務證1 紙。
    另乙○○為尋仇閃避追查之目的，單獨基於意圖為自己不法
    所有之犯意，於97年11月22日11時許，在臺北縣土城市○○
    路31 0號前，竊取丙○○所有車號9592-FH 號自用小客車之
    2 面車牌。林鴻傑（台灣新竹地方法院檢察署通緝中）於97
    年11月23日凌晨1 、2 時許，穿著類似警察制服，駕駛原車
    號4686-Q8 號自用小客車，搭載廖建翔（台灣新竹地方法院
    檢察署檢察官另行偵辦中）至甲○○與乙○○位於臺北縣板
    橋市○○里○ 鄰○○路179 之8 號住處找甲○○、乙○○，
    向其提議假冒警察人員至他人住處行竊事宜，乙○○遂將前
    所竊得之車牌換裝在林鴻傑所駕駛之上開車輛上，4 人共同
    基於意圖為自己不法所有之犯意聯絡，由乙○○攜帶昔日製
    作之未貼相片之警察人員服務證、ADI AF-46 無限通訊設備
    1 支、以及客觀上足以危害他人生命、身體，可供兇器使用
    之折疊刀、瑞士刀各1 支，甲○○則攜帶FEIDAXIN無線電通
    訊設備1 支、客觀上足以危害人生命、身體可供兇器使用之
    電擊槍1 支，林鴻傑攜帶玩具槍1 把，由林鴻傑帶路，甲○○駕駛上開換裝他人車牌之車輛，搭載廖建翔、乙○○於當
    日凌晨4 時30分許，至戊○○位於新竹縣竹東鎮○○路539
    號住處，4 人下車後，由廖建翔將外牆邊之監視器拆卸，並
    以小刀將後院鐵絲網剪破後4 人進入院內，再徒手將前面鋁
    門上推後拆卸鋁門而踰越鋁門進入屋內，林鴻傑、甲○○、
    乙○○進入2 樓屋主戊○○房間，因發出聲響驚醒戊○○夫
    妻，林鴻傑穿著警察服飾，手持玩具槍1 把，對其恫嚇「我
    是警察」，並將仿冒有徽章之警察服務證件在戊○○眼前閃
    過，乙○○同時附和說「我是刑事組，你收贓物，人家報案
    ，我要來搜索」等語，喝令其等在床上不准動，也不能持行
    動電話對外通訊，戊○○夫婦心中雖認知林鴻傑等人應非警
    察，惟因其等以此脅迫之手段至使戊○○夫婦二人不能抗拒
    ，只得任由林鴻傑等人在屋內搜刮財物。林鴻傑示意甲○○
    在屋內控制其等行動，林鴻傑、乙○○、廖建翔等人遂先至
    3 樓搜尋後又至1 樓四處搜尋價值之物。之後甲○○又喝令
    戊○○夫婦至房間外面向牆壁坐下，由乙○○在其後方看管
    ，林鴻傑、甲○○再度進入戊○○房間，搜尋價值之物，4
    人共計在屋內強行搜刮耳墜2 對、印鑑章1 枚、戒指1 只、
    金幣1 枚、金項鍊2 條、面額百元美鈔7 張、百元新台幣計
    6800元、千元新台幣計3 萬4000元。戊○○之妻貝偉荷（外
    籍配偶）乘乙○○鬆懈之際，偽以兒子尿床要拿褲子為由，
    起身取物，並乘機下樓至屋外對面向商家求助報警。適新竹
    縣政府警察局竹東分局二重埔派出所警員王萬喜、吳建賢駕
    駛巡邏車行經附近，貝偉荷遂上前招手求助，並指引警員王
    萬喜、吳建賢進入屋內，林鴻傑、廖建翔在1 樓屋內見狀大
    喊「警察來了」，2 人遂奪門逃跑，王萬喜2 人未即時抓住
    ，遭其等逃逸，王萬喜、吳建賢遂上樓搜查，甲○○聽聞聲
    響隨即下樓衝出屋外，王萬喜、吳建賢立即上前追緝，甲○○在逃跑中不慎仆倒在地，王萬喜、吳建賢見狀上前試圖壓
    住他，惟甲○○此時竟為脫免逮捕，伸手在包包內拿起電擊
    棒1 支，反身對正在執行職務之警員發射2 枚電擊用刺針，
    造成王萬喜雙手虎口受到灼傷，吳建賢手肘受有紅腫擦傷（
    傷害部分未具告訴），惟王萬喜、吳建賢仍奮力將甲○○逮
    捕，在其身上扣得電擊槍1 支、FE IDAXIN 無線電1 支。乙○○見樓下已佈滿大批警力，不敢逃出只得躲藏在頂樓，遲
    至當天上午11時許，警察搜查時始逮捕到案，並在乙○○身
    上查扣ADI AF-46 無線電1 支、折疊刀、瑞士刀各1 支、偽
    造之警察人員服務證1 枚。
四、案經新竹縣警察局竹東分報告臺灣新竹地方法院檢察署檢察
    官偵查起訴。
     理  由
壹、有罪部分（加重強盜罪）：
一、上揭犯罪事實，訊據被告2 人於警詢、偵訊及本院準備、審
    理程序訊問時坦承不諱，核與證人戊○○、王萬喜、吳建賢
    於偵訊中供述情節相符，此外，復有贓物認領保管單1 張、
    查扣物品照片3 幀在卷可稽，並有扣案之電擊槍、FEIDAXIN
    無線電、ADI AF-46 無線電、折疊刀、瑞士刀各1 支及網路
    上列印之警察人員服務證1 枚足佐，被告自白有與之相符之
    證據佐之，被告自白真實性應足認定之，本件事證明確，被
    告犯行堪以認定，應依法論科。
二、核被告甲○○所為，係犯刑法第330 條第1 項犯強盜罪而有
    第321 條第1 項第1 、2 、3 、4 款情形之加重強盜罪；乙○○所為，係犯刑法第330 條第1 項而有第321 條第1 項第
    1 、2 、3 、4 款情形之加重強盜罪、第320 條第1 項竊盜
    罪。被告甲○○、乙○○與林鴻傑、廖建翔就加重強盜犯行
    間，有犯意聯絡、行為分擔，均為共同正犯。被告乙○○所
    犯上開2 罪，犯意各別，行為互殊，應予分論併罰。被告2
    人分別有事實欄一、二所載之前案紀錄，並各於97年5 月22
    日、96年12月26日執完畢等情，分別有臺灣高等法院被告前
    案紀錄表附卷可佐，被告2 人前受有期徒刑之執行完畢後，
    其於5 年以內故意再犯本件有期徒刑以上之上開罪，均為累
    犯，應依刑法第47條第1 項之規定，分別加重其刑。爰審酌
    本件被告二人於夜間攜帶兇器侵入他人住宅搜刮財物，對被
    害人所造成之精神上傷害非淺，然事後坦承犯行等一切情節
    ，分別量處如主文所示之刑，其中被告乙○○所犯如主文所
    示之刑並定其應執行刑。扣案之電擊槍1 支、FEIDAXIN無線
    電1 支、ADI AF-46 無線電1 支、折疊刀、瑞士刀各1 支、
    網路上列印之警察人員服務證1 枚均被告等所有，分別供本
    案犯罪所用之物，業據被告等承供無訛，均依刑法第38條第
    1 項第2 款之規定，宣告沒收之。至共同被告林鴻傑供犯罪
    所用之玩具槍1 把（未扣案），因無積極證據認定為被告或
    共同被告所有，另鑽石檢測器1 個無積極證據認與本件犯行
    有關，爰均不宣告沒收。
貳、無罪部分（公然冒用公務員服飾官銜罪）：
一、公訴意旨略以：被告林鴻傑於97年11月23日凌晨4 時30分許
    ，至戊○○位於新竹縣竹東鎮○○路539 號住處後，由被告
    廖建翔將外牆邊之監視器拆卸，並以小刀將後院鐵絲網剪破
    後4 人進入院內，再徒手將前面鋁門上推後拆卸鋁門而踰越
    鋁門進入屋內，被告林鴻傑、甲○○、乙○○進入2 樓屋主
    戊○○房間，因發出聲響驚醒戊○○夫妻，被告林鴻傑冒用
    警察服飾，對其恫嚇「我是警察」，並手持仿冒有徽章之警
    察服務證件在戊○○眼前閃過，被告乙○○並附和說「我是
    刑事組，你收贓物，人家報案，我要來搜索」等語，喝令其
    等在床上不准動，也不能持行動電話對外通訊。因認被告等
    人均另涉刑法第159 條公然冒用公務員服飾官銜罪嫌。
二、按犯罪事實應依證據認定之，無證據不得認定犯罪事實；另
    不能證明被告犯罪者，應諭知無罪之判決，刑事訴訟法第15
    4 條第2 項、第301 條第1 項分別定有明文。又刑事訴訟法
    上所謂認定犯罪事實之證據，係指足以認定被告確有犯罪行
    為之積極證據而言，該項證據自須適合於被告犯罪事實之認
    定，始得採為斷罪資料；而認定不利於被告之事實，須依積
    極證據，苟積極證據不足為不利於被告事實之認定時，即應
    為有利於被告之認定，更不必有何有利之證據。另認定犯罪
    事實所憑證據，雖不以直接證據為限，間接證據亦包括在內
    ，此有最高法院29年上字第3105號、30年上字第816 號判例
    可資參照。
三、公訴意旨認被告甲○○、乙○○另涉犯上開罪嫌，無非係以
    被告等於警詢、偵訊中之供述、證人戊○○、王萬喜、吳建
    賢於偵訊中之供述，及偽造之警察人員服務證扣案為其主要
    論據。
四、經查：
（一）刑法第159 條公然冒用公務員服章官銜罪，其犯罪構成要
      件必以行為人於不特定人或多數人間，於共聞共見之情況
      下，有冒用公務員服章官銜者，始足當之。因此，行為人
      冒用公務員服章官銜之行為，必以對於不特定人或多數人
      為之，而達於公然之程度者，始克該當本罪。
（二）查共同被告林鴻傑、被告乙○○固有為冒用警察服飾官銜
      之行為，但其為上開行為時，僅有戊○○、貝偉荷在場，
      並無外人，則被告等所在之戊○○房間，並非公眾得出入
      之場所，非不特定人或多數人所得共見共聞之情形，被告
      等所為，尚與公然冒用公務員服飾官銜罪之構成要件不符
      。此外復查無其他積極事證足資證明被告有何公然冒用公
      務員服飾官銜之行為，自屬不能證明被告甲○○、乙○○
      2 人上開犯罪，爰依刑事訴訟法第301 條第1 項之規定，
      諭知被告甲○○、乙○○2 人此部分無罪之判決。
本案經檢察官黃秋婷到庭執行職務。
據上論斷，應依刑事訴訟法第299 條第1 項前段、第301 條第1
項前段，刑法第28條、第320 條第1 項、第330 條第1 項、第32
1 條第1 項第1 款、第2 款、第3 款、第4 款、第47條第1 項、
第51條第5 款、第38條第1 項第2 款，判決如主文。
中    華    民    國    98    年    3     月    16    日
                  刑事第二庭審判長法  官  彭政章
                                  法  官  蔡川富
                                  法  官  李毓華
以上正本證明與原本無異。
如不服本判決應於收受本判決後10日內向本院提出上訴書狀，上
訴書狀應敘述具體理由。上訴書狀未敘述上訴理由者，應於上訴
期間屆滿後20日內補提理由書狀於本院 (均須按他造當事人之人
數附繕本 )「切勿逕送上級法院」。
中    華    民    國    98    年    3     月    16    日
                                  書記官  陳美利
附錄本案論罪科刑法條
中華民國刑法第330 條
犯強盜罪而有第321 條第1 項各款情形之一者，處7 年以上有期
徒刑。
前項之未遂犯罰之。
中華民國刑法第320條
意圖為自己或第三人不法之所有，而竊取他人之動產者，為竊盜
罪，處5 年以下有期徒刑、拘役或5 百元以下罰金。
意圖為自己或第三人不法之利益，而竊佔他人之不動產者，依前
項之規定處斷。
前二項之未遂犯罰之。
中華民國刑法第321條
犯竊盜罪而有左列情形之一者，處6月以上5年以下有期徒刑：
一  於夜間侵入住宅或有人居住之建築物、船艦，或隱匿其內而
    犯之者。
二  毀越門扇、牆垣或其他安全設備而犯之者。
三  攜帶兇器而犯之者。
四  結夥三人以上而犯之者。
五  乘火災、水災或其他災害之際而犯之者。
六  在車站或埠頭而犯之者。
前項之未遂犯罰之。


司法院資訊處製作；財團法人民間司法改革基金會備份。
